【裁判字號】    98,訴,1201
【裁判日期】    980803
【裁判案由】    清償債務
【裁判全文】
臺灣高雄地方法院民事判決              98年度訴字第1201號
原      告  乙○○
被      告  丙○○
                        號（
被      告  甲○○
當事人間請求清償債務事件，本院民國98年7月16日言詞辯論終
結，判決如下：
  主  文
被告甲○○應給付原告新台幣貳拾柒萬元及自民國九十八年二月
二十二日起至清償日止，按年息百分之五計算之利息。
原告其餘之訴駁回。
訴訟費用由被告甲○○負擔二分之一，餘由原告負擔。
本判決第一項於原告以新台幣玖萬元供擔保後，得假執行。
原告其餘假執行之聲請駁回。
  事  實
一、原告主張：被告2 人為夫妻，自民國91年起陸續向伊借款，
    其中被告丙○○（原名鄧小萍，下稱丙○○）積欠伊新臺幣
    （下同）27萬元、則被告甲○○（下稱甲○○）積欠伊28萬
    元，並曾簽發如起訴狀附表所示之本票，以供擔保清償借款
    債務；詎被告迄未依本票到期日（即借款還款日）出面清償
    債務。爰依消費借貸之法律關係，提起本件訴訟等情。並聲
    明：(一)丙○○應給付原告27萬元，及自起訴狀繕本送達翌日
    起至清償日止，按週年利率5%計算之遲延利息。(二)甲○○應
    給付原告28萬元，及自起訴狀繕本送達翌日起至清償日止，
    按週年利率5%計算之遲延利息。(三)願供擔保以代釋明，聲請
    宣告假執行。
二、甲○○則以：渠乃實際借款人，惟積欠借款金額與原告主張
    不符；渠曾與前妻即丙○○協議，由丙○○簽發本票，渠持
    向原告交換前所簽發予原告之本票，詎原告並未交還本票，
    反將丙○○簽發之本票取走；渠曾償還原告現金1 萬元，惟
    原告迄未將全部本票返還。並聲明：駁回原告之訴。
三、丙○○則以：渠非借款人，部分本票乃渠所簽發後交予甲○
    ○，以為甲○○清償部分借款；渠曾於借貸期間償還部分借
    款等語置辯。並聲明：駁回原告之訴。
四、兩造不爭執事項：
    1.被告2 人本為夫妻，甲○○於婚姻關係存續中曾向原告借
      款。
    2.被告尚未依本票所載到期日給付票款。
    3.被告曾償還借款債務1 萬餘元予原告（但原告爭執乃償還
      前債，與本件無關），尚未清償完畢。
五、原告主張被告甲○○曾向伊借款28萬元，此事實為被告甲○
    ○所自認，並有其開立給原告收執之本票9 張為證，堪謂為
    真實。被告甲○○主張有償還原告1 萬元，此部分事實為原
    告於98年4 月30日準備程序中自認有收到被告甲○○償還一
    萬元之事實，但主張是償還之前借款而非該筆借款，然原告
    卻未能舉證另外借款債權之存在，原告雖於辯論程序否認有
    收到一萬元之事實，但自認之撤銷，除別有規定外，以自認
    人能證明與事實不符，或經他造同意者，始得為之，民事訴
    訟法第279 條第3 項定有明文，堪認被告就28萬借款業已清
    償1 萬元，從而原告請求被告甲○○清償借款之27萬元為有
    理由，逾此部分之請求為無理由，應予駁回。
六、原告主張被告丙○○有向伊借款27萬元，並舉被告所簽發之
    本票為證，然此借款之事實為被告丙○○所否認，原告雖主
    張交付現金然被告否認有收到，原告復未能舉證證明確有交
    付金錢27萬元予被告丙○○之事實，其主張被告有向伊借款
    ，而請求清償借款尚非有據。原告雖舉被告丙○○所簽發之
    本票為證，但本票於直接前後筆間仍得為原因抗辯，開立本
    票並未能即證明有金錢借貸交付金錢之事實，更何況被告業
    已主張渠開立本票乃為幫其前夫甲○○清償債務而簽發本票
    欲換回被告甲○○之本票，但原告卻未返還二人之本票，而
    主張借貸關係不存在，原告若主張其與被告丙○○之借貸關
    係存在，自應由原告有交付金錢之事實舉證，尚不能僅憑持
    有被告丙○○之本票即認借款之事實存在，而要求清償借款
    。
七、綜上所述，原告請求被告甲○○應給付借款27萬元為有理由
    ，應予准許，其餘之請求為無理由，應予駁回。
八、原告陳明願供擔保請准宣告假執行，經核無不合，爰酌定相
    當擔保金額為假執行。
九、據上論結，本件原告之訴為有理由，爰依民事訴訟法第79條
    、390 條第2 項判決如主文。
中    華    民    國    98    年    8     月     3    日
                  民事第四庭法  官  陳樹村
正本係照原本作成。
如不服本判決，應於送達後20日內，向本院提出上訴狀並表明上
訴理由，如於本判決送達前提起上訴者，應於判決送達後10日內
補提上訴理由書（須附繕本）。
中    華    民    國    98    年    8     月     3    日
                            書記官  葉姿敏


司法院資訊處製作；財團法人民間司法改革基金會備份。
